【裁判字號】    85,台上,5487
【裁判日期】    851122
【裁判案由】    過失致人於死
【裁判全文】
最高法院刑事判決                              八十五年度台上字第五四八七號
    上訴人  甲○○
右上訴人因過失致人於死案件，不服台灣高等法院高雄分院中華民國八十四年十二月
二十一日第二審判決（八十四年度交上訴字第一七五號，起訴案號：台灣高雄地方法
院檢察署八十四年度偵字第四六八九號），提起上訴，本院判決如左：
    主  文
原判決撤銷，發回台灣高等法院高雄分院。
    理  由
本件原判決認定上訴人甲○○於民國八十四年二月五日下午四時五分許，駕駛000
－0000號機車，沿高雄縣仁武鄉仁德巷由北向南行駛，途經該巷與中華路無號誌
交岔路口，本應減速慢行及注意車前狀況，隨時準備停車或採取必要之安全措施，且
其支線道車應暫停讓幹線道車先行，當時日間自然光線，道路平直，柏油路面、無缺
陷、無障礙物，復無不能注意之情形，竟駕車貿然進入交岔路口，適謝清朧駕駛ＸＨ
Ｄ－八三七號機車，沿中華路由西向東至該交岔路口，亦未注意減速慢行及注意車前
狀況，隨時準備停車或採取必要之安全措施，二車乃於猝見後，均閃煞不及而互撞，
謝清朧即人車倒地，致受有頭部外傷及顱內出血等傷害，經送醫延至同年月七日上午
三時不治死亡等情，因而維持第一審論處上訴人因過失致人於死罪刑之判決，並駁回
上訴人在原審之上訴，固非無見。
惟查原判決事實欄係認定上訴人甲○○駕駛機車，沿高雄縣仁武鄉仁德巷由北向南行
駛，被害人謝清朧則駕駛機車沿中華路由西向東行駛云云，如果無訛，則依上訴人與
被害人上開騎車進行方向與其車身前進時之左右位置，當被害人機車撞上甲○○機車
時，其撞擊點應為上訴人機車之右側，方合情理。但稽之上訴人受傷診斷書，係左側
第四、五遠端腳趾骨折併脫臼（見相驗卷十頁），上訴人之機車左方踏板凹痕、左前
方向燈、左後視鏡損壞；被害人機車前輪蓋破裂（見原審卷二十一頁）等情狀，似係
被害人騎機車自東向西橫越中心線至對向路邊撞及上訴人，撞擊點在上訴人機車之中
央部位﹖原審對上述證據資料未詳予調查審酌，已難謂洽，且就卷附道路交通事故調
查報告表(二)所繪現場圖觀察，依繪圖標示之原則，高雄縣仁武鄉○○路似係南北向並
非東西向，而車禍現場之中華路究竟為南北向抑東西向﹖原審未傳繪製現場圖之警員
蔡坤家調查明白，遽行認定該中華路為東西向，亦有可議。又上訴人在第一審曾請求
調查被害人駕車有無駕駛執照﹖被害人是否酒醉開車（見一審卷四十一頁）﹖因死者
送醫院急救時嘔吐之物即充滿酒味，此關係被害人駕車過失責任之輕重之重要事項，
僅需向監理機關及醫院函查即可明瞭，原審竟置之不理，不無應於審判期日調查之證
據而未予調查之違法。又證人之個人意見或推測之詞，不得作為證據，刑事訴訟法第
一百六十條定有明文。證人徐義雄並未在現場目睹車禍發生時之情況，其對死者即被
害人行車之方向，全係推測之詞，原判決竟採為論罪之證據，亦有可議。上訴人上訴
意旨，執以指摘原判決不當，尚非全無理由，應認原判決有撤銷發回之原因。本件上
訴人所犯過失致人於死罪，現雖為刑事訴訟法第三百七十六條第一款之案件，惟於修
正刑事訴訟法施行前，原得上訴於第三審法院，且早繫屬於法院，依刑事訴訟法施行
法第五條第一項規定，本件仍應依施行前之法定程序終結之，附此明。
據上論結，應依刑事訴訟法第三百九十七條、第四百零一條，判決如主文。
中      華      民      國    八十五    年     十一     月    二十二    日
                              最高法院刑事第七庭
                                  審判長法官  張  信  雄
                                        法官  張  吉  賓
                                        法官  池  啟  明
                                        法官  陳  宗  鎮
                                        法官  石  木  欽
      右正本證明與原本無異
                                              書  記  官
中      華      民      國    八十五    年     十一     月     二十九   日


司法院資訊處製作；財團法人民間司法改革基金會備份。
